臺灣嘉義地方法院刑事判決                          九十年度易字第一九號
    公  訴  人  臺灣嘉義地方法院檢察署檢察官
    被      告  丁○○
    選任辯護人  黃振銘律師
右列被告因電信法案件，經檢察官提起公訴（九十年度偵字第六六一七號），本院判
決如左：
    主  文
丁○○未經許可擅自使用電台發送九千赫至三百秭赫之射頻信息，致干擾無線電波之
合法使用，累犯，處有期徒刑肆月，如易科罰金，以參佰元折算壹日，扣案如附表所
示之物（臺灣嘉義地方法院檢察署九十年度檢總管字第二三五三號）均沒收。
    事  實
一、丁○○（原名陳義嘉）前因違反麻醉藥品管理條例案件，經臺灣雲林地方法院於
    民國八十七年三月三日以八十六年易字第一二九五號判處有期徒刑三月確定，於
    同年五月二十九日執行完畢。仍不知悔改，明知未經許可不得擅自設置或使用電
    台發送九千赫至三百秭赫之射頻信息，竟未經主管機關交通部許可，自九十年八
    月上旬起，在雲林縣斗六市○○路一九九之一巷八之十六號十五樓，擅自設置酈
    聲廣播電台，並以發射頻率在九千赫至三百秭赫內之ＦＭ一０二．七兆赫之射頻
    信息播放節目，致干擾中國廣播電台合法設立使用之ＦＭ一０三．一兆赫之無線
    電頻率。嗣於九十年九月四日下午二時許，經警會同交通部電信總局南區電信監
    理站（下稱南區電監站）人員至上開處所執行搜索查獲上情，並扣得如附表所示
    丁○○所有之立體聲發射器一台及其向丙○○借用之混音器、音效處理器、數位
    延遲器、調諧器、綜合擴大機、雙卡匣錄放音機、電話傳輸介面、微光碟機、電
    話切換器、雙卡匣錄放音機、光碟播放機、多媒體點歌機、立體聲發射天線、功
    率放大器、接收機、激勵器各一台、麥克風一支及微光碟片十五片。
二、案經交通部電信總局函送臺灣嘉義地方法院檢察署檢察官偵查起訴。
    理  由
一、訊據被告丁○○固不否認有未經申請許可，即在上開地點設置廣播電台，並以Ｆ
    Ｍ一０二．七兆赫之射頻信息播放節目等事實，惟矢口否認有干擾中國廣播電台
    合法使用頻率之行為，並辯稱：酈聲廣播頻道與中國廣播電台相差零點四兆赫以
    上，不可能產生干擾。南區電監站提出之「廣播電台電場強度干擾測試表」之干
    擾判定違背無線電波學理，可信度低，且電信監理站扮演「球員兼裁判」角色，
    交通部於「廣播電視無線電台設置使用管理辦法」訂定干擾之認定標準，欠缺法
    律之明確授權，與大法官釋字第四二號解釋意旨有違云云。經查：
（一）被告上開犯罪事實，有交通部電信總局南區電信監理站非法電台及電波干擾處
      理報告表一份在卷可稽，依內附之廣播電台電場強度干擾測試表所示，被告以
      發射頻率在九千赫至三百秭赫內之ＦＭ一０二．七兆赫之射頻信息播放節目干
      擾中國廣播電台合法使用頻率無疑，此外並有如附表所示立體聲發射器、混音
      器、音效處理器、數位延遲器、調諧器、綜合擴大機、雙卡匣錄放音機、電話
      傳輸介面、微光碟機、電話切換器、雙卡匣錄放音機、光碟播放機、多媒體點
      歌機、立體聲發射天線、功率放大器、接收機、激勵器各一台、麥克風一支及
      微光碟片十五片等扣案可資佐證。
（二）按廣播電視無線電台設置使用管理辦法第三十條第二款規定之廣播電視電臺遭
      非法電波干擾之認定標準：於合法廣播電臺發射天線半徑（調幅甲類為四十公
      里、乙類為六十公里、丙類為一百公里；調頻甲類為十公里、乙類為二十公里
      、丙類為六十公里）距離內測得非法擅自使用頻率者發射之射頻訊息電場強度
      達五點以上，同頻超過每公尺三十四分貝微伏或第一鄰頻超過每公尺四十八分
      貝微伏或第二鄰頻超過每公尺六十四分貝微伏或第三鄰頻超過每公尺七十四分
      貝微伏者，即構成「干擾」。本件經測試人員乙○○、甲○○於九十年六月十
      九日測試結果，顯然高於干擾臨界值，經判定為干擾，此有該干擾測試表在卷
      可佐。被告雖辯稱兩者相差零點四兆赫以上，不可能產生干擾，並提出學者鄭
      瑞城所著「解構廣電媒體」書中所稱干擾學理為據。惟經本院將被告所稱干擾
      學理依據提示證人即南區電監站技佐甲○○證稱：「他所敘述的是頻寬，現在
      所爭執的是干擾的問題。並不是不同頻寬就不會有干擾。頻寬只是機器使用效
      用範圍的問題，與是否干擾並無相關。」等語，是被告所提出之干擾學理與上
      開規範內容不同，被告據以辯稱未構成干擾云云，顯有未洽。
（三）又依卷附南區電信監理站非法電台及電波干擾處理報告表所示，其測試期間在
      九十年五月至八月間，電信警察隊第三中隊與南區電信監理站於同年九月四日
      持搜索票前往上開處所搜索查獲等情，有該報告表及交通部電信總局九十年十
      月十一日電信南九十字第五九一八三─號函在卷可參，是被告質疑之內政
      部警政署電信警察隊偵察卷中之干擾測試表測試日期明顯係誤植疏失，此亦據
      交通部電信總局另函提出更正為「九十年六月於九十一年十九日」之測試表一
      份，有該局三月一日以電授南字第九一五二八─號函覆更正在卷
      可考。
（四）再按電信事業之主管機關為交通部。交通部為監督、輔導電信事業並辦理電信
      監理，設電信總局；其組織另以法律定之。又交通部電信總局掌理電波之監理
      及違法無線電臺之取締事項。各地區電信監理站職掌：電波監測作業之執行事
      項、各類違法與違規無線電台之偵測及電波干擾之查處事項、違法及違規器材
      之查扣、保管及監燬事項、違反電信法案件處分書之開立及管理事項。電信法
      第三條、交通部電信總局組織條例第二條第七項、交通部電信總局辦事細則第
      九之一條第十至十三項分別定有明文，是本件南區電監站係依據上開法律授權
      監測違法與違規電台電波干擾之查處事項。又電台設置使用管理辦法，由交通
      部會商有關機關訂定之；廣播電視無線電台設置使用管理辦法依電信法第四十
      六條第三項規定訂定之。電信法第四十六條第三項、廣播電視無線電台設置使
      用管理辦法第一條亦分別定有明文，是以廣播電視無線電台設置使用管理辦法
      第三十條規定廣播電視電臺遭非法電波干擾之認定標準係交通部依據電信法第
      四十六條第三項之法律授權，針對電台設置使用所為之規範，而關於電台違反
      規定應予處罰之構成要件與法律效果則均規定於電信法中，被告所指電信監理
      站扮演「球員兼裁判」角色，交通部於「廣播電視無線電台設置使用管理辦法
      」訂定干擾之認定標準，欠缺法律之明確授權，與大法官釋字第四二號解釋
      意旨有違云云，容有誤解。
    綜上，本件事證明確，被告之犯行，洵堪認定。
二、核被告丁○○所為，係犯電信法第五十八條第一項之未經許可擅自使用電台發送
    九千赫至三百秭赫之射頻信息，致干擾無線電波之合法使用者罪。又被告前開設
    置之低度行為為嗣後使用之高度行為所吸收，不另論罪。被告先後多日之未經許
    可擅自使用電台發送九千赫至三百秭赫之射頻信息，致干擾無線電波之合法使用
    者之行為，係出於一未經主管機關許可之單一犯意，而接續為之，應論以單純一
    罪。又被告曾因違反麻醉藥品管理條例案件，經臺灣雲林地方法院於民國八十七
    年三月三日以八十六年易字第一二九五號判處有期徒刑三月確定，於同年五月二
    十九日執行完畢，有臺灣嘉義地方法院檢察署刑案資料查註紀錄表一份附卷可憑
    ，其五年以內再犯有期徒刑以上之本罪，為累犯，應依法加重其刑。爰審酌被告
    之品行、犯罪之動機、目的、手段、所生危害，及犯罪後坦承犯行，態度良好等
    一切情狀，量處如主文所示之刑，並諭知易科罰金之折算標準，以示懲儆。扣案
    如附表所示之物，經查除編號一為被告所有外，編號二至十九均係案外人丙○○
    所有，業據證人即丙○○提出行政院新聞局廣播電視節目供應事業許可證及計劃
    具備資料及設備明細表為證，惟依電信法第六十條規定，不問屬於犯人與否，均
    應宣告沒收，併此敘明。
據上論斷，應依刑事訴訟法第二百九十九條第一項前段，電信法第五十八條第一項、
第六十條，刑法第十一條前段、第四十七條、第四十一條第一項前段，罰金罰鍰提高
標準條例第二條，判決如主文。
本案經檢察官陳美君到庭執行職務
中      華      民      國    九十一    年      五      月    二十一    日
                                      臺灣嘉義地方法院刑事第三庭
                                  審判長法官  沈  福  財
                                                法官  康  存  真
                                                法官  陳  端  宜
右正本證明與原本無異。
如不服本判決，應於判決送達後十日內，向本院提出上訴狀。
中      華      民      國    九十一    年      五      月    二十一    日
                                              書記官  尹  玉  琪
附表：
┌────┬───────┬───────────┬────┬────┐
│編號    │物品名稱      │序號（型號）          │  數量  │所有人  │
├────┼───────┼───────────┼────┼────┤
│  １    │立體聲發射機  │無                    │  一台  │丁○○  │
├────┼───────┼───────────┼────┼────┤
│  ２    │混音器        │廠牌inter.Ｍ          │        │        │
│        │              │序號000000000│  一台  │丙○○  │
│        │              │型號ＣＭＸ─２４６４  │        │        │
├────┼───────┼───────────┼────┼────┤
│  ３    │音放處理器    │廠牌ＢＥＨＲＩＮＧＥＲ│        │        │
│        │              │型號ＭＤＸ２２００    │  一台  │同右    │
│        │              │序號  無              │        │        │
├────┼───────┼───────────┼────┼────┤
│  ４    │數位延遲器    │廠牌ａＣａＤ          │        │        │
│        │              │型號ＴＤ─１０００Ｘ  │  一台  │同右    │
│        │              │序號  無              │        │        │
├────┼───────┼───────────┼────┼────┤
│  ５    │調諧器        │廠牌ＰＨＩＬＩＰＳ    │        │        │
│        │              │型號７０ＦＴ920/21Ｓ  │  一台  │同右    │
│        │              │序號000000000│        │        │
│        │              │    ８５４            │        │        │
├────┼───────┼───────────┼────┼────┤
│  ６    │綜合擴大機    │廠牌ＬＥＣＳＯＮ      │        │        │
│        │              │型號stereo plus       │  一台  │同右    │
│        │              │序號  無              │        │        │
├────┼───────┼───────────┼────┼────┤
│  ７    │雙卡匣錄放音機│廠牌ＰＩＯＮＥＥＲ    │        │        │
│        │              │型號ＣＴ─Ｗ６０６ＤＲ│  一台  │同右    │
│        │              │序號ＴＤＳＩ007888ＤＳ│        │        │
├────┼───────┼───────────┼────┼────┤
│  ８    │電話傳輸介面器│廠牌ＣＯＭＲＥＸ      │        │        │
│        │              │型號ＬＸＴＩＩＲ      │  一台  │同右    │
│        │              │序號  無              │        │        │
├────┼───────┼───────────┼────┼────┤
│  ９    │微光碟機      │廠牌ＳＯＮＹ          │        │        │
│        │              │型號ＭＤＳ─ＪＥ５００│  一台  │同右    │
│        │              │序號２０４４４３      │        │        │
├────┼───────┼───────────┼────┼────┤
│  １０  │電話切換器    │廠牌ＴＩＡＮＣＨＵＡＮ│        │        │
│        │              │型號Ｔ─２００        │  一台  │同右    │
│        │              │序號  無              │        │        │
├────┼───────┼───────────┼────┼────┤
│  １１  │雙卡匣錄放音機│廠牌ＰＩＯＮＥＥＲ    │        │        │
│        │              │型號ＣＴ─Ｗ６０６ＤＲ│  一台  │同右    │
│        │              │序號ＴＣＳＩ007213ＤＳ│        │        │
├────┼───────┼───────────┼────┼────┤
│  １２  │光碟播放機    │廠牌ＰＩＯＮＥＥＲ    │        │        │
│        │              │型號ＰＤ─Ｓ５０５    │  一台  │同右    │
│        │              │序號ＳＨＵＵ008764ＤＳ│        │        │
├────┼───────┼───────────┼────┼────┤
│  １３  │多媒體點歌機  │廠牌ＮＥＷＲＯＮ      │        │        │
│        │              │型號  無              │  一台  │同右    │
│        │              │序號１０１０２０      │        │        │
├────┼───────┼───────────┼────┼────┤
│  １４  │立體聲發射天線│廠牌 無               │        │        │
│        │              │型號 無               │  一台  │同右    │
│        │              │序號 無               │        │        │
├────┼───────┼───────────┼────┼────┤
│  １５  │麥克風        │廠牌ＡＩＬＧ          │        │        │
│        │              │型號Ｃ３０００        │  一支  │同右    │
│        │              │序號 無               │        │        │
├────┼───────┼───────────┼────┼────┤
│  １６  │節目播放微光碟│                      │  十五片│同右    │
│        │片            │                │        │        │
├────┼───────┼───────────┼────┼────┤
│  １７  │功率放大器    │廠牌ＲＵＲ            │        │        │
│        │              │型號ＰＪ１０００Ｍ    │  一台  │同右    │
│        │              │序號ＰＳＩＫＬＣＤ─０│        │        │
│        │              │    ０１０            │        │        │
├────┼───────┼───────────┼────┼────┤
│  １８  │接收機        │                      │  一台  │同右    │
├────┼───────┼───────────┼────┼────┤
│  １９  │激勵器        │                      │  一台  │同右    │
└────┴───────┴───────────┴────┴────┘
附錄論罪科刑法條
電信法第五十八條第一項：
未經許可擅自設置或使用電台發送九千赫至三百秭赫之射頻信息，致干擾無線電波之
合法使用者，處二年以下有期徒刑、拘役或科或併科新台幣六十萬元以下罰金。
電信法第六十條
犯第五十六條至第五十八條之罪者，其電信器材，不問屬於犯人與否，沒收之。
